臺灣高等法院高雄分院刑事判決    
                                   八十九年度再字第四號    
上 訴 人
即 被 告  蔡金庭  男  民國○○○年○月○○日生
                  住高雄市○○區○○路○○號
                  身分證統一編號：Ｎ一О○○○○○○○號選任辯護
人 蘇盈貴 律師
右上訴人因違反野生動物保育法案件，不服臺灣高雄地方法院八
十七年度訴字第二七六七號中華民國八十七年十二月三十日第一
審判決（起訴案號：臺灣高雄地方法院檢察署偵字第二○七一○號
；併辦案號：八十七年度偵字第二五五○六號），提起上訴，判
決確定後，經檢察官聲請再審（八十八年度再字第一號），由本
院裁定開始再審確定（本院八十九年度聲再更（一）字第三號、
最高法院八十九台抗字第三五六號），本院判決如左：
      主  文
上訴駁回。
      事  實
一、蔡金庭係設在高雄市○○區○○路○○○號「金漢行有限公司」負
    責人，明知熊係經中央主管機關行政院農業委員會（以下簡
    稱農委會）公告之保育類野生動物，竟未經中央主管機關之
    同意，於民國（下同）八十七年七月中旬，由大陸地區購得
    熊之產製品熊膽仁十三塊（重約二十五點五公斤），夾藏於
    以「金漢行有限公司」名義自香港報運進口中藥材之貨櫃中
    ，而擅自將上開熊膽仁十三塊輸入台灣地區。嗣於八十七年
    七月三十一日，在高雄市亞太貨櫃場進口貨櫃倉庫內，為財
    政部高雄關稅局海關人員抽驗查獲，並扣得上開熊膽仁十三
    塊（重約二十五點五公斤）。
二、案經財政部高雄關稅局移送臺灣高雄地方法院檢察署檢察官
    偵查起訴及法務部調查局航業海員調查處報請臺灣高雄地方
    法院檢察署檢察官移送併案審理。
    理      由
一、本案經本院裁定開始再審確定後，被告固具狀撤回上訴，惟
    按刑事案件撤回第二審上訴，應於第二審裁判前為之，本案
    前經本院八十八年上訴字第四○六號判決在案，既已經第二
    審裁判，被告依法即不得撤回第二審上訴，其聲請撤回上訴
    ，本院自不受拘束，合先敘明。
二、訊據上訴人即被告蔡金庭固不否認由大陸地區購得熊膽仁十
    三塊（重約二五點五公斤），惟否認右揭犯行，辯稱：本案
    之熊膽仁係來自畜養之熊，而非野生之熊；而熊膽仁係以人
    工引流之方法將活體熊之膽汁引出，非摘除熊器官之全部或
    一部所製成，依野生動物保育法第三條第六款規定，對於野
    生動物之「產製品」，其處罰對象為：「野生動物之屍體、
    骨、角、牙、皮、毛、卵或器官之全部、部分或其加工品」
    ，並未包括野生動物之血液成分或膽汁成分或其他器官之成
    分，引流之膽汁應非該法規範對象云云。
三、惟查：（一）上開扣案之熊膽仁十三塊（重約二十五點五公
    斤），經送請行政院衛生署藥物食品檢驗局檢驗結果，確含
    有熊膽特有成分之Tauroursodeoxycholicacid陽性反應，有
    該局八十七年八月二十六日藥檢參字第八七一三九九四號函
    所附檢驗成績書一紙在卷可稽，復有進口報單均影本在卷足
    憑。（二）依野生動物保育法第二規定，本法所稱中央主管
    機關為行政院農業委員會，而農委會依野生動物保育法第五
    十五條「適用本法規定之人工飼養、繁殖之野生動物，須經
    中央主管機關指定公告」之規定，已於八十五年五月九日以
    農林字第五○三○○一一Ａ號公告，指定「熊科動物現生所有種
    」適用野生動物保育法之人工飼養、繁殖野生動物種類（詳
    卷附農委會八十六年五月編印「野生動物保育法及相關法令
    彙編第八十一頁、第八十四頁），則人工飼養、繁殖之熊科
    動物現所有種亦應適用本法。（三）依野生動物保育法第三
    條第六款規定，野生動物產製品係指野生動物之屍體、骨、
    角、牙、皮、毛、卵、或器官之全部、部分或其加工品而言
    。而熊膽為熊之器官之一，熊膽汁係由熊膽分泌而來，膽汁
    自屬熊熊膽之重要成分，應認屬上開條款所指之動物器官之
    部分或其加工品，為野生動物產製品；農委會八十八年六月
    二十一日（八十八）農林字第八八一二二六六六號函覆本院
    ，亦謂：「˙˙˙˙˙˙三、依法務部調查局之研究分析，熊膽主
    要含膽汁酸類的金屬鹽（即牛磺熊去氧膽酸（Tauroursodeo
    xycholic  acid，簡稱TUDC））如該成分係由人工合成者，
    則自非屬野生動物產製製品。有關本案所提之膽汁雖引流自
    熊體內，惟因膽汁係屬熊膽（動物器官）之重要成分，即屬
    野生動物保育法第三條第六款所指動物器官之部分或其加工
    品，是以仍屬野生動物之產製品˙˙˙」等語（詳本院八十八
    年度上訴字第四○六號卷第六十一頁），亦有相同之意見。
    被告所辯不足採取，其犯行堪以認定。
四、按野生動物保育法第二十四條第一項規定，野生動物之活體
    及保育類野生動物之產製品，非經中央主管機關之同意，不
    得輸入或輸出，被告未經農委會之同意，及擅自由大陸地區
    輸入上開熊膽仁，核其所為，係犯同法第四十條第一項第一
    款之非法輸入保育類野生動物之產製品罪。
五、檢察官以八十七年度偵字第二五五０六號移送併案部分，與
    前開本院判決被告有罪部分，為事實同一之案件，本院自應
    併予審理，附此說明。
六、原審以被告罪證明確，適用野生動物保育法第四十條第一項
    第一款、第五十二條第一項，刑法第十一條、第七十四條第
    一款規定；審酌被告所為，危害自然生態環境，影響國家保
    護野生動物之形象至鉅，及其犯罪後之等一切情狀，量處有
    期徒刑十月；又以被告前未曾受有期徒刑以上刑之宣告，有
    被告前案紀錄表在卷可稽，其為取得中藥材，失慮欠周，而
    罹刑典，且被告有正當職業，經此科刑之教訓後，當知警惕
    而無再犯之虞，因認前開對被告所宣告之刑，以暫不執行為
    適當，予以宣告緩刑三年，以啟自新；並以扣案之熊膽仁十
    三塊（重約二十五點五公斤），均應依野生動物保育法第五
    十二條第一項之規定宣告沒收。認事用法核無違誤，量刑尚
    稱允當，被告上訴意旨仍執前詞否認犯罪，為無理由，應予
    駁回。
據上論結，應依刑事訴訟法第三百六十八條，判決如主文。
本案經檢察官郭振昌到庭執行職務。
中   華   民   國    八十九    年   十二  月  三十  日
                          臺灣高等法院高雄分院刑事第二庭
                                  審判長法官  曾永宗
                                        法官  陳中和
                                        法官  邱永貴
右正本證明與原本無異。
如不服本判決，應於判決送達後十日內向本院提出上訴狀，其未
敍述理由者並應於提
出上訴狀後十日內向本院補提理由書（應附繕本)。
中   華   民   國     九十     年    一   月     二   日
                                      書記官  周能智
附錄：本判決論罪科刑法條：
野生動物保育法第四十條第一項第一款：
有下列情形之一，處六月以上五年以下有期徒刑，得併科新台幣
三十萬元以上一百五
十萬元以下罰金：
一、違反第二十四條第一項規定，未經中央主管機關同意，輸入
    或輸出保育類野生動
    物之活體或其產製品者。
                                                                        Ｄ